臺灣板橋地方法院刑事判決　　　　　　　　　　　　　　九十年度自字第四０四號
　　自　訴　人　安康交通有限公司
　　代　表　人　丁○○
　　代　理　人　乙○○
　　被　　　告　戊○○
右列被告因侵占案件，經自訴人提起自訴，本院判決如左：
    主  文
戊○○無罪。
    理  由
一、自訴意旨略以：被告戊○○自民國（下同）九十年五月九日起受僱於自訴人安康
    交通有限公司（以下簡稱安康公司），駕駛由自訴人提供所有車號５Ｂ—００９
    號營業小客車，雙方約定每日營業收入為新臺幣（下同）九百五十元，每七日繳
    回予自訴人，詎被告戊○○至同年十月二十六日止，共積欠自訴人營業收入達九
    萬八千一百七十一元，對自訴人之催索置之不理，被告意圖為自己不法之所有，
    將應繳回自訴人之營業收入侵吞入己，其所為顯涉有刑法第三百三十六條第二項
    之業務侵占罪嫌云云。
二、按犯罪事實應依證據認定之，無證據不得推定其犯罪事實，刑事訴訟法第一百五
    十四條定有明文。次按刑法上之侵占罪，均以行為人意圖為自己或第三人不法之
    所有而侵占自己持有他人之物為構成要件，至於行為人有無為自己或第三人不法
    所有之意圖，自應依證據認定之，有最高法院六十九年度台上字第三一五四號裁
    判要旨參照。又為刑事訴訟法上證明之資料，無論其為直接證據或間接證據，均
    須達於通常一般之人均不致於有所懷疑，而得確信其為真實之程度，始得據為有
    罪之認定，若其關於被告是否犯罪之證明未能達此程度，而有合理性懷疑之存在
    ，致使無從形成有罪之確信，根據「罪證有疑，利於被告」之證據法則，即不得
    遽為不利於被告之認定，此觀諸最高法院七十六年臺上字第四九八六號判例意旨
    自明。又按犯罪事實之認定，應憑真實之證據，倘證據是否真實尚欠明顯，自難
    以擬制推測之方法，為其判斷之基礎，最高法院著有五十三年臺上字第六五六號
    判例可資參照。
三、自訴人安康公司認被告戊○○涉犯上開業務侵占罪嫌，無非係以被告戊○○未依
    約繳回營業收入，且經催索亦置之不理，並提出雙方簽訂之計程車駕駛人僱用合
    約書、被告之身分證、駕駛執照及存證信函等影本，為其主要論據。訊據被告戊○○否認有何侵占犯行，辯稱：伊從九十年五月份開始租車，都有按時繳納租金
    ，是八月份因伊左手骨折無法駕駛，伊有與自訴人公司丙○○經理聯絡，那段時
    間伊有將身邊剩餘的錢繳納四千元及一萬元給公司，公司負責人的先生甲○○並
    表示要給伊緩衝期... 且伊的手機掉了，無法與公司聯絡，後來伊有打電話給公
    司，要公司將車子牽回去，請公司查看伊所積欠之金額，伊要將其還清等語，並
    提出健保卡就醫記錄欄影本供本院參酌；經查，自訴人代理人乙○○於本院調查
    時亦陳稱：伊是自訴人公司的經理，被告因為搬遷，所以沒有收到自訴人公司之
    存證信函，該函回證是大樓管理員代收的，後來被告主動與自訴人公司經理丙○○聯絡，要自訴人公司將車子取回，被告於九十年十一月八日已與自訴人公司和
    解... 被告開了十二張本票，前兩期已按期繳納，事後我們瞭解被告並沒有侵占
    的意思，我們不希望再追究等語，並提出自訴人公司營利事業登記證、委任狀各
    乙紙、本票影本十二紙及自訴人公司收支簿影本二紙等為證；本院參諸被告戊○○所提之九十年度健保卡就醫記錄欄，及臺北縣永和振興醫院所函覆之被告就診
    記錄和病歷摘要等資料，認為被告所稱其左手骨折以致無法駕駛計程車乙情，所
    言非虛，是以被告既因無法駕駛計程車，導致無任何收入，積欠自訴人二、三月
    之營業收入，尚難謂無正當理由，然被告稱有與自訴人公司丙○○經理聯絡，並
    將身邊剩餘的錢四千元及一萬元繳納予自訴人，因證人丙○○傳訊不到，無法證
    明此部分之事實，惟查，被告已主動通知自訴人公司將前開計程車取回，並於九
    十年十一月八日與自訴人達成和解，並按期部分清償完畢，亦經自訴人代理人乙○○證述屬實，顯見被告自始應無侵占之意思至明。核被告所為尚與侵占罪之構
    成要件不符，自難以該罪相繩。此外，自訴人與被告亦無提出若何證據要求本院
    調查，本院基於公平正義之維護及對被告之利益有重大關係之事項，亦查無其他
    積極證據足資證明被告有何意圖為自己不法之所有，而侵占自己持有他人之物之
    嫌。揆諸前揭法條及判例意旨，既不能證明被告犯罪，自應諭知被告無罪之判決
    。
據上論斷，應依刑事訴訟法第三百四十三條、第三百零一條第一項，判決如主文。
中      華      民      國      九十一    年     二     月    二十六    日
                                  臺灣板橋地方法院刑事第二庭
                                      法  官  陳  靜  茹
右正本證明與原本無異。
如不服本判決，應於判決送達後十日內，向本院提出上訴狀。
                                      書記官  廖  美  紅
中      華      民      國      九十一    年     三     月      四      日
